臺灣高等法院高雄分院刑事判決　　　　 100年度上易字第52號
上　訴　人　臺灣高雄地方法院檢察署檢察官
被　　　告　李承勳
上列上訴人因被告詐欺案件，不服臺灣高雄地方法院99年度易字
第1877號中華民國99年12月8 日第一審判決（起訴案號：臺灣高
雄地方法院檢察署99年度偵字第3275號），提起上訴，本院判決
如下：
    主  文
上訴駁回。
    理  由
一、公訴意旨略以：被告李承勳與另2 名真實姓名年籍不詳之男
    子，共同基於為自己不法利益之意圖及詐欺得利之犯意聯絡
    ，於民國98年9 月27日凌晨4 時30分許，前往李呈祥位於高
    雄市前金區○○○街7 號之營業處所，表明消費意願，並點
    用威士忌1 瓶及啤酒2 瓶，致該店內服務人員誤認其等有付
    款能力及付款意願，因而陷於錯誤並為交付，合計消費金額
    達新臺幣（下同）3,000 元。嗣其等飲用上開酒類結束後，
    竟共同砸毀擺設於上開營業處所內為李呈祥所有之魚缸、牆
    壁隔熱板、桌椅等物（被告李承勳被訴毀棄損害部分，業經
    原審法院判決公訴不受理確定），且未經付清款項即離去。
    因認被告李承勳涉犯刑法第339 條第2 項詐欺得利罪嫌。
二、按被告未經審判證明有罪確定前，推定其為無罪；犯罪事實
    ，應依證據認定之，無證據不得認定犯罪事實。又不能證明
    被告犯罪者，應諭知無罪之判決，刑事訴訟法第154 條、第
    301 條第1 項分別定有明文；又按告訴人之告訴，係以使被
    告受刑事追訴為目的，是其陳述是否與事實相符，仍應調查
    其他證據以資審認，告訴人之陳述如無瑕疵，且就其他方面
    調查又與事實相符，固足採為科刑之基礎，倘其陳述尚有瑕
    疵，則在未究明前，自不得遽採為論罪科刑之根據（最高法
    院52年台上字第1300號、61年台上字第3099號判例意旨參照
    ）；再按刑法第339 條詐欺罪之成立，係以行為人意圖為自
    己或第三人不法之所有，以詐術使人將本人或第三人之物交
    付或取得利益為要件，所謂以詐術使人交付，必須被詐欺人
    因其詐術而陷於錯誤，若其所用方法，不能認為詐術，亦不
    致使人陷於錯誤，即不構成該罪（最高法院46年台上字第26
    0 號判例意旨可參）。
三、證據能力：
    後述關於證人於審判外之陳述及卷附書證而屬於傳聞證據等
    部分，檢察官、被告李承勳已於本院審理調查上開證據時均
    知係屬傳聞證據，而就此證據能力均表示無意見，即同意作
    為證據，且本院認為以之作為本案認定之證據，均與待證事
    實具有關聯性，且無證據證明此等證詞有何非出於任意性，
    或書證有何遭變造或偽造情事，作為本案之證據亦屬適當，
    依刑事訴訟法第159 條之5 第1 項規定，自得為證據。
四、公訴人認被告李承勳涉犯上開詐欺得利罪嫌，係以告訴人李
    呈祥指訴被告在店內消費未買單，復於砸店後隨即離去等情
    ，及經證人趙沛廷證述：被告及友人確有在店內飲酒，並於
    砸店後，未結帳即離去等情為據。然訊據被告固坦承有偕同
    3 位友人至告訴人店內，及桌上有擺放啤酒2 瓶、威士忌洋
    酒1 瓶，並於離去時，隨行之友人有砸店情事，惟否認有何
    被訴有詐欺得利犯行，辯稱：案發當日係為伊父（李高麟）
    在店內遭告訴人毆打，才至店內找告訴人瞭解，是告訴人交
    代服務生在桌上擺放啤酒及洋酒，且要敬伊酒，說這一攤他
    要請，但伊表示來這不是喝酒，是要談事情（指伊父遭毆打
    之事），告訴人遂拿桌上洋酒喝了3 大杯以示歉意，伊仍沒
    有喝酒，告訴人喝完酒後就離開，之後係因等不到告訴人，
    覺得不受尊重才砸店，桌上啤酒及洋酒均不是伊點的，伊亦
    無詐欺得利之犯意等語。
五、經查：
(一)、被告李承勳及其父李高麟與告訴人李呈祥本即相識，李高麟
    並曾至告訴人店內消費。嗣李高麟於前開時地之前，因告訴
    人拒絕其上2 樓消費而心生不滿，遂出手毆打告訴人及在場
    消費之趙沛廷成傷（李高麟被訴傷害部分，業經原審法院判
    決公訴不受理確定），李高麟並於衝突事件後，就其臉部及
    左前臂擦傷等傷害至醫院驗傷（有卷附之高雄市立聯合醫院
    98年9 月27日驗傷證明書）。而被告李承勳於事後獲悉其父
    李高麟與告訴人在店內發生衝突及其父受傷情事，遂先以電
    話與告訴人聯絡，表示將至店內與之理論，要求告訴人應給
    予交代後，隨即偕同3 位友人於同日凌晨4 時30分許至店內
    ，並由告訴人出面接待。告訴人叫服務生擺放兩瓶啤酒及一
    瓶威士忌洋酒後，即應李承勳之要求，先喝桌上3 大杯公杯
    洋酒以示道歉之意，告訴人喝完後，即離席至他處招呼其他
    客人，李承勳因遲遲未見告訴人就與其父之衝突作何解釋，
    遂於店內停留約半小時後離去，而其隨行之3 位友人則開始
    砸店等節，除據被告李承勳自陳在卷外，並經告訴人於偵查
    及原審證述：「李承勳得知衝突後即先來電警告我要給個交
    代，並說等一下會到店裡找我，所以在李承勳到店裡之前，
    我就有心理準備。因為李承勳要找我理論，所以就由我在場
    接待。酒上來之後，李承勳就開洋酒，要我喝3 大公杯，以
    表示道歉之意，為免影響生意，即依李承勳要求拿起桌上洋
    酒，先喝了2 大杯之後第3 杯再敬李承勳，李承勳才跟著喝
    。敬完李承勳酒之後，即去招呼其他客人，之後李承勳及其
    友人仍破壞店內物品後才離開」等語明確（他卷第14頁、原
    審卷第57至58頁），復有告訴人被訴傷害犯行不起訴處分書
    及通聯紀錄附卷可稽（偵卷第58頁、他卷第86頁）。則依被
    告李承勳夥同友人前往告訴人店內之原因、在店內與告訴人
    對應之過程及之後砸店等情以觀，顯與來店之一般顧客點酒
    消費而未結帳之情形有別，是縱認告訴人所述有交付李承勳
    所點之啤酒2 瓶及威士忌洋酒1 瓶，及李承勳亦有飲用洋酒
    ，惟在當時之情境下，就李承勳點酒之行為可否認已該當為
    自己不法所有之意圖及詐術行為，並致使李呈祥因之陷於錯
    誤，誤認李承勳仍有付款之意願而為交付，依一般社會生活
    經驗及事理法則為推論，實難謂無存疑之處。
(二)、告訴人李呈祥就接待被告李承勳消費之過程及有無免費招待
    李承勳等節，初則陳述：「李承勳有點了2 瓶啤酒、1 瓶威
    士忌，沒有向李承勳表示啤酒及威士忌是要免費招待之意」
    等語（原審卷第56頁背面），後卻又改稱：「他們到時，有
    向他們表示啤酒及小菜是我要招待的，但他們不喝，所以李
    承勳就自己點洋酒，我沒有要招待李承勳洋酒」等語（原審
    卷第57頁），是告訴人就被告李承勳點酒過程，及有無免費
    招待啤酒之陳述，已有前後所述不一之瑕疵，且所為陳述亦
    難證明被告李承勳有何不法所有之意圖或詐術之實施，尚不
    得僅憑告訴人前開有瑕疵之指述，遽為被告李承勳不利之認
    定。
(三)、告訴人李呈祥固然始終指稱從未表示免費招待威士忌一節，
    惟其於原審亦不諱言「威士忌與啤酒是一起上桌」（見原審
    卷第57頁反面），再參以其所證「有向他們表示啤酒及小菜
    是我要招待的」等上情，則被告當時之主觀認知上，自有可
    能誤認「威士忌」亦屬告訴人招待之酒；又證人趙沛廷於原
    審亦證述：因為先前我有遭被告李承勳之父毆打，去醫院驗
    傷再回去店裡面，當時李承勳還沒到店裡，過了一段時間，
    李承勳一到店裡，坐在我隔壁，店內員工就來告訴我，剛才
    打我的人（李高麟）他兒子（李承勳）來了，問我是否要先
    走，我就去吧台拿我的東西要離開，我當時蹲在吧台下方，
    所以李承勳一來是否有點酒我不清楚，是否是老闆（即李呈
    祥）招待的，我也不清楚，因為店裡只有幾種酒，所以當我
    看到李承勳跟他朋友時，酒已放在桌上。我起身要到吧台結
    帳及拿我的東西時，才看到李呈祥過去李承勳桌子那邊坐，
    但李承勳與李呈祥當時有講什麼話，我沒聽到，也沒有注意
    到他們是否有一起喝酒，他們聊什麼我也不知道，從李承勳
    到店裡至起衝突之時間不到半小時。該店只要有出酒，服務
    生都會填單，不管酒是否老闆招待或是要算錢，因為這樣才
    可以計算酒瓶數及庫存量（原審卷第40至42頁背面）等語明
    確，是證人趙沛廷既無法就前開啤酒及威士忌是否被告李承
    勳所點用，且帳單係屬計算店內酒瓶數量，自無從以此遽認
    被告李承勳即有點叫威士忌之事實，且尚難作為告訴人李呈
    祥有何因李承勳之施用詐術陷於錯誤而交付威士忌之證明。
    從而，不能僅因證人趙沛廷於偵查證述：李承勳及友人確有
    在店內飲酒，並於砸店後，未結帳即離去等語，及於原審證
    述：發後櫃台服務的大姐說他們（即李承勳及其友人）走了
    怎麼沒有結帳，我才看到單子」（他卷第96頁、原審卷第42
    頁背面），遽以推論被告李承勳有為自己不法所有之意圖，
    及施用詐術行為並致告訴人陷於錯誤而交付威士忌之情事。
(四)、被告李承勳就其有無飲用威士忌、當日有無偕同3 位友人到
    場，及有無毀損告訴人李呈祥店內設備等情，雖於偵查及原
    審之供述有前後不一，然按被告否認犯罪事實所持之辯解，
    縱屬不能成立，仍非有積極證據足以證明其犯罪行為，不能
    遽為有罪之認定（最高法院95年度台上字第6080號判決要旨
    參照）。本件被告於案發當日前往告訴人店內至砸店離開之
    過程中，公訴人起訴所舉關於被告被訴上開詐欺得利之相關
    事證，均難證實被告有被訴上開詐欺得利犯行（如上所述）
    ，自無從僅以被告供詞前後不一，推認被告即有被訴上開詐
    欺得利犯行。
六、綜上所述，公訴人起訴所憑上開證據，既均不足為被告李承
    勳有罪之積極證明，而無從說服法院以形成其有罪之心證，
    原判決關於此部分，因而以不能證明被告犯有上開被訴詐欺
    得利罪，而為被告被訴詐欺部分無罪之諭知，核無違誤。原
    審檢察官上訴意旨仍執告訴人李呈祥、證人趙沛廷之證詞，
    及被告前後供述不一等情，指摘原判決關於此部分之證據取
    捨未洽，為無理由（如上所述），上訴應予駁回。
七、原判決關於被告李承勳被訴毀棄損壞部分，及原審同案被告
    李高麟被訴傷害部分，均經原審判決公訴不受理確定，附此
    敘明。
據上論斷，應依刑事訴訟法第368 條，判決如主文。
本案經檢察官孫小玲到庭執行職務。
中    華    民    國   100    年    2     月    25    日
              刑事第三庭    審判長法  官  莊崑山
                                  法  官  唐照明
                                  法  官  張意聰
以上正本證明與原本無異。
本件判決不得上訴。
中    華    民    國   100    年    2     月    25    日
                                  書記官  王秋淑